【裁判字號】    89,家抗,306
【裁判日期】    891228
【裁判案由】    拋棄繼承
【裁判全文】
臺灣高等法院民事裁定  八十九年度家抗字第三○六號
      抗  告  人  甲○○
右抗告人因拋棄繼承事件，對於中華民國八十九年十一月二十八日臺灣板橋地方法院
八十九年繼字第七七二號裁定提起抗告，本院裁定如左：
      主      文
抗告駁回。
抗告程序費用由抗告人負擔。
      理      由
一、本件聲明及抗告意旨略以：聲明拋棄繼承人為被繼承人乙○○（女，民國五年十
    月二十一日生，於八十九年五月二十三日去世）之次女，於八十九年十月二十七
    日始知悉被繼承人於同年五月二十三日死亡之事，爰聲明拋棄繼承云云。
二、按養子女與養父母之關係，除法律另有規定外，與婚生子女同，且養子女從收養
    者之姓，民法第一千零七十七條、第一千零七十八條第一項規定甚明；故子女一
    經出養，在收養關係存續中，其與本生父母之權利義務即行停止，喪失互相繼承
    之權利，司法院院院字第二一二０號解釋意旨足供參照。
三、經查：
  (一)抗告人原名鄒幼，於二十六年（即昭和十二年）一月八日生，嗣於三十一年（即
    昭和十七年）十一月十一日即出養與陳洪英、陳朱尾夫婦，姓名變更為陳幼，本
    生鄒姓家庭之戶籍謄本內已無抗告人之戶籍，係設籍於出養之陳姓家庭內，抗告
    人與陳洪英夫婦之收養關係從未終止，現仍存續中，其後抗告人於四十八年十二
    月三十一日與方欽河結婚，冠夫姓變更姓名為甲○○等情，有記載上開出養經過
    之日據時代除戶戶籍謄本、戶籍登記申請書、出養後陳家之四十五年三月十五日
    戶籍謄本、出養後本生家庭之戶籍謄本及最新戶籍謄本附卷可參（原法院卷二一
    至二十七、二十九頁），核與抗告人於原法院當庭自陳：從小就給陳紅英收養，
    從有記憶以來就是在陳家生活之情相符（原法院卷十九頁），是依當時（即十九
    年十二月二十六日公布，二十年五月五月施行）民法第一千零七十四條之規定，
    足認抗告人自幼即出養與陳氏夫婦為養女，則依前開法律規定，抗告人與本生父
    母之權利義務關係已停止，故抗告人對本生母親乙○○之遺產無繼承權甚明。
  (二)抗告人雖提出陳景雲（即陳洪英之父）戶籍謄本為證，欲證明伊僅係寄留於陳家
    ，非出養於陳家之情。惟依該戶籍謄本記載：「鄒幼昭和十六年三月二十三日寄
    留」等字，可知抗告人於三十年（即昭和十六年）三月二十三日先寄居於陳家，
    與前開認定抗告人於其後之三十一年（昭和十七年）十一月十一日出養於陳洪英
    夫婦，並無不符之處，尚難憑上開戶籍謄本逕謂抗告人並未出養於陳洪英夫婦。
四、綜上所述，抗告人業已出養為陳洪英夫婦為養女，其對本生母親乙○○之遺產並
    無繼承權，則其向法院聲明拋棄繼承，於法未合，應予駁回。原法院因而駁回抗
    告人之聲明，並無違誤，抗告論旨仍執陳詞，指摘原裁定不當，為無理由，應予
    駁回。
五、據上論結，本件抗告為無理由，依民事訴訟法第四百九十二條第一項，非訟事件
    法第八條第一項前段，裁定如主文。
中      華      民      國    八十九    年    十二    月    二十八      日
                                    民事第四庭
                                        審判長法  官  李  瓊  蔭
                                              法  官  張      蘭
                                              法  官  林  金  吾
右正本係照原本作成。
不得再抗告。
中      華      民      國    八十九    年     十二     月    二十九    日
                                              書記官  張  淑  芳


司法院資訊處製作；財團法人民間司法改革基金會備份。
